【裁判字號】    95,台抗,496
【裁判日期】    951122
【裁判案由】    違反組織犯罪防制條例等罪聲請發還扣押物
【裁判全文】
最高法院刑事裁定              九十五年度台抗字第四九六號
抗  告  人  甲○○
上列抗告人因違反組織犯罪防制條例等罪案件，不服台灣高等法
院高雄分院中華民國九十五年八月二十五日駁回其聲請發還扣押
物之裁定（九十五年度聲字第二五九號），提起抗告，本院裁定
如下：
    主  文
抗告駁回。
    理  由
本件抗告人即聲請人甲○○向原審法院聲請發還其因違反組織犯
罪條例等罪案件（九十四年度上訴字第一八一０號），被扣押如
原裁定附表所載之二百六十五張支票（下稱系爭二百六十五張支
票）；原裁定以：（一）上開案件之公訴人認系爭二百六十五張
支票乃抗告人犯罪所得，其中公訴人所指抗告人強取之一百十五
張支票包括於系爭支票中，若為抗告人以不法手段強行取得，則
必須返還台灣汎生製藥股份有限公司（下稱汎生公司），且為勘
驗及核對票據原本，在本案尚未確定前，自有保留作為證據之必
要。（二）被害人即汎生公司代表人蔡崑山亦主張系爭二百六十
五張支票，乃遭抗告人以非法手段取得，聲請台灣高雄地方法院
發還扣押物，經該院裁定駁回後，復向原審提起抗告中，自仍有
暫予扣押俾供查證之必要，因認其聲請發還為無理由，而予以駁
回，經核尚無不合。抗告意旨略謂：（一）依第一審判決理由肆
之(三)所載，抗告人並未強取系爭支票中之一百十五張，且抗告人
投入汎生公司之資金遠在新台幣（下同）三千萬元以上，則抗告
人自無須將系爭二百六十五張支票返還汎生公司，依法亦無保留
作為證據之必要，而無損害真正權利人之情形；再第一審判決理
由肆之(五)認定抗告人並未脅迫交付汎生公司印章及支票二本，抗
告人自無須偽造支票，從而並無勘驗票據原本之必要；另依第一
審判決理由肆之(六)之說明，系爭支票之背書係抗告人有權製作，
抗告人自無偽造文書可言，對該票據仍無繼續扣留之必要。（二
）原裁定將起訴書所載之一百十五張支票擴張至二百六十五張，
卻未告知抗告人，自屬突襲性裁判。且原判決以扣押物權利誰屬
不明，尚待當事人解決為由，駁回抗告人之聲請，難謂有據。另
起訴事實僅記載一百十五張支票，並經第一審判決無罪，原裁定
竟扣押二百六十五張，況其中二十五張並無搜索票，自均應發還
云云。惟按可為證據或得沒收之物，得扣押之。又扣押物未經諭
知沒收者，應即發還；但上訴期間內或上訴中遇有必要情形，得
繼續扣押之，刑事訴訟法第一百三十三條第一項、第三百十七條
分別定有明文。而已扣押之物是否有繼續扣押之必要或應予發還
，事實審法院自得本於職權，依審判之需要及訴訟進行之程度，
審酌裁量。本件抗告人聲請發還系爭二百六十五張支票，原裁定
予以否准，已詳予敘明其理由，抗告意旨，全憑己見，任意指摘
原裁定不當，係就原審裁量職權之行使而為爭執，非有理由，應
予駁回。
據上論結，應依刑事訴訟法第四百十二條，裁定如主文。
中    華    民    國  九十五  年   十一   月  二十二  日
                      最高法院刑事第六庭
                          審判長法官  邵  燕  玲
                                法官  張  清  埤
                                法官  陳  世  雄
                                法官  蔡  國  在
                                法官  呂  永  福
      本件正本證明與原本無異
                                      書  記  官
中    華    民    國  九十五  年   十一   月  二十七  日
                                                      Ｑ


司法院資訊處製作；財團法人民間司法改革基金會備份。
